臺灣高等法院刑事裁定　　　　　　　　100年度毒抗字第327號
抗　告　人
即　被　告　余振興
選任辯護人　黃青鋒律師
上列抗告人即被告因違反毒品危害防制條例案件，不服臺灣板橋
地方法院100 年度毒聲字第845 號，中華民國100 年9 月27日所
為令入勒戒處所觀察、勒戒之裁定（聲請案號：臺灣板橋地方法
院檢察署100年度聲觀字第720號），提起抗告，本院裁定如下：
    主  文
抗告駁回。
    理  由
一、原裁定意旨略以：抗告人即被告余振興（簡稱被告）基於施
    用第二級毒品甲基安非他命之犯意，於民國100 年6 月18日
    凌晨1 時40分許為警採尿前回溯96小時內之某時，在不詳地
    點，以不詳方式施用第二級毒品甲基安非他命1 次，嗣於同
    日凌晨1 時40分許，在臺北市○○區○○路1 段80號臺北市
    政府警察局大同分局建成派出所採尿送驗，結果呈安非他命
    類陽性反應而查獲之事實，雖據被告矢口否認，惟被告尿液
    經送鑑驗結果呈毒品安非他命類陽性反應，有臺北市政府警
    察局偵辦毒品案件尿液檢體委驗單、台灣尖端先進生技醫藥
    股份有限公司出具之濫用藥物檢驗報告附卷可稽；又以氣相
    層析質譜儀作藥物及其代謝物之定性及定量分析，幾乎不會
    有偽陽性反應產生，行政院衛生署管制藥品管理局92年6 月
    20日管檢字第0920004713號函函述甚明；另依財團法人私立
    高雄醫學大學附設中和紀念醫院93年11月29日高醫附秘字第
    0930003384號函及附件、法務部調查局93年5 月4 日調科壹
    字第09362413980 號函、行政院衛生署藥物食品檢驗局81年
    2 月8 日（81）藥檢壹字第001156號函述內容，被告之尿液
    既呈甲基安非他命陽性反應，足見被告為警採尿前回溯96小
    時內某時，確有施用第二級毒品甲基安非他命之犯行。爰依
    毒品危害防制條例第20條第1 項及觀察勒戒處分執行條例第
    3 條第1 項之規定，裁定被告應送勒戒處所觀察、勒戒等語
    。
二、抗告意旨略以：被告於100 年6 月18日凌晨1 時40分許，因
    搭乘友人之計程車遭警盤查臨檢，當時車上後座有另名女子
    與被告並不認識，被告尿液中所驗得之安非他命類陽性反應
    ，應係該女子在車內密閉空間吸食，始會導致被告在不知情
    之情形下吸入少量含有安非他命成份之空氣，被告實無故意
    施用安非他命。又因該女子遭搜索出吸食毒品之器具，被告
    始配合前往警察局製作筆錄並採集尿液送驗，被告在製作筆
    錄時矢口否認有吸食毒品情事，如被告在明知有吸食毒品之
    前提下，按諸一般常情，應會預知尿液送驗結果係陽性反應
    而自知難逃法網，而於製作筆錄時承認吸食，惟被告卻一再
    否認，就此應可合理推知被告尿液中所驗得之安非他命類反
    應，係非因被告故意施用造成，然司法警察機關並未就此加
    以調查，亦未詢問被告有何有利於己之證據應予調查，且承
    辦檢察官並未就上開有利於被告之可能事實加以調查，地方
    法院亦未傳喚被告就此等有利事實加以詢問調查，顯然已違
    反被告依法主張有利於己證據調查之訴訟法上權利。又被告
    於遭警臨檢盤查前曾多次去牙醫診所就診，亦可能因所服用
    之藥品導致血液中含有安非他命類成份，謹請詳查事實，撤
    銷原裁定云云，並提出義美牙醫診所病歷表影本1 份為證。
三、按甲基安非他命為毒品危害防制條例第2 條第2 項第2 款所
    規定之第二級毒品，次按犯該條例第10條之施用第二級毒品
    罪者，檢察官應聲請法院裁定，令被告入勒戒處所觀察、勒
    戒，其期間不得逾2 月，同條例第20條第1 項定有明文。又
    毒品危害防制條例第20條第1 項關於觀察、勒戒之規定，係
    強制規定，除合於同條例第21條第1 項所定「於犯罪未發覺
    前，自動向行政院衛生署指定之醫療機構請求治療，醫療機
    構免將請求治療者送法院或檢察機關」之情形外，對於犯毒
    品危害防制條例第10條之罪者，檢察官均應向法院提出聲請
    裁定令其入勒戒處所觀察、勒戒，法院亦無不予裁定之理。
四、經查，被告未曾因施用毒品案件經送觀察、勒戒，有本院被
    告前案紀錄表在卷可按（見原審卷第2 頁至第5 頁）。又被
    告基於施用第二級毒品甲基安非他命之犯意，於100 年6 月
    18日凌晨1 時40分許為警採尿前回溯96小時內之某時，在不
    詳地點，以不詳方式施用第二級毒品甲基安非他命1 次之事
    實，雖為被告所否認，然其於100 年6 月18日凌晨1 時40分
    許經臺北市政府警察局大同分局建成派出所採集之尿液檢體
    ，經送台灣尖端先進生技醫藥股份有限公司遞以酵素免疫分
    析法為初步檢驗，並以氣相層析質譜儀法為確認檢驗，結果
    呈安非他命、甲基安非他命陽性反應，有臺北市政府警察局
    偵辦毒品案件尿液檢體委驗單、台灣尖端先進生技醫藥股份
    有限公司100 年7 月4 日尿液檢體編號043828號濫用藥物檢
    驗報告各1 份（見偵卷第8 頁、第10頁）在卷可查。而按酵
    素免疫分析法屬免疫學分析原理，當其他藥物化學結構相近
    才可能引起偽陽性，氣相層析質譜儀法則係目前確認藥物篩
    檢結果時最常採用之確認方法，在良好的操作條件下，以氣
    相層析質譜儀作藥物及其代謝物之定性及定量分析，幾乎不
    會有偽陽性反應產生，行政院衛生署管制藥品管理局92年6
    月20日管檢字第0920004713號函函述甚明，是上開檢驗報告
    結果，應屬精確而堪採信。再按施用甲基安非他命後，經由
    代謝會產生安非他命，而施用安非他命經由代謝則不會再產
    生甲基安非他命，此有財團法人私立高雄醫學大學附設中和
    紀念醫院93年11月29日高醫附秘字第0930003384號函及附件
    可參，且依據英國藥協會所編纂之Clarke's Isolation and
    Identification of Drugs 一書之記載，人體施用安非他命
    後，主要代謝物有未改變型態之安非他命，而無甲基安非他
    命，然人體施用甲基安非他命後，主要代謝物有未改變型態
    之甲基安非他命及安非他命，亦有法務部調查局93年5 月4
    日調科壹字第09362413980 號函述可稽。此外，甲基安非他
    命經口服投與後，約70% 於24小時內自尿中排出，約90% 於
    96小時內自尿中排出，由於目前國內尿液中甲基安非他命之
    檢驗僅為鑑定其是否呈陽性反應，尚未定其含量，且甲基安
    非他命成分之檢出與其投與方式、投與量、個人體質、採尿
    時間與檢測儀器之精密度等諸多因素有關，因此僅憑尿液中
    呈甲基安非他命陽性反應，並無法確實推算吸食時間距採集
    時間之長短，惟依上述資料推斷，最長可能不會超過4 日即
    96小時，此經行政院衛生署藥物食品檢驗局以81年2 月8 日
    （81）藥檢壹字第001156號函釋明在案。又按吸入煙毒、安
    非他命或嗎啡之「二手煙」，在文獻上雖尚無能否由尿液中
    檢驗出煙毒、安非他命或嗎啡反應之研究報告，然依法務部
    調查局檢驗煙毒、安非他命或嗎啡案件經驗研判，若非長時
    間與吸毒者直接相向，且存心大量吸入吸毒者所呼出之煙氣
    ，以「二手煙」中可能存在之低劑量煙毒、安非他命或嗎啡
    ，應不致在尿液中檢驗出煙毒、安非他命或嗎啡反應，亦有
    法務部調查局（第六處）82年8 月6 日（82）技一字第4153
    號函足參，並為本院歷來審理毒品案件職務上所知悉，徵諸
    本件被告為警所採集之尿液中檢出甲基安非他命之濃度高達
    16,630ng/ml ，較行政院衛生署公告判定依據值500ng/ml高
    出標準甚多，有被告上開濫用藥物檢驗報告在卷可稽，足見
    被告顯非誤吸他人排放之甲基安非他命二手煙霧，而導致其
    尿液呈甲基安非他命毒品陽性反應。揆諸上開說明，被告之
    尿液既呈甲基安非他命陽性反應，堪認被告為警採尿前回溯
    96小時內某時，確有施用第二級毒品甲基安非他命之犯行。
五、原審認被告施用第二級毒品甲基安非他命犯行明確，依毒品
    危害防制條例第20條第1 項、觀察勒戒處分執行條例第3 條
    第1 項之規定，裁定將被告送勒戒處所觀察、勒戒，經核並
    無違誤。被告抗告意旨以其為警採尿送驗結果呈安非他命、
    甲基安非他命陽性反應，可能係誤吸他人排放之甲基安非他
    命二手煙霧，或因服用牙醫診所之藥品所致云云，惟檢驗尿
    液中是否含有毒品反應，若以氣相層析質譜儀分析法作為確
    認檢驗之方式，尚不致產生偽陽性反應，又若非長時間與吸
    毒者直接相向，且存心大量吸入吸毒者所呼出之煙氣，以「
    二手煙」中可能存在之低劑量安非他命，應不致在尿液中檢
    驗出安非他命等節，業如前述，而被告固提出其初診時間為
    100 年6 月17日之義美牙醫診所病歷表影本為據，惟其是否
    確於採尿前服用藥物？何時服用？服用之藥物為何？均未能
    提出確切證據供本院調查，其此部分所辯，亦難採信。綜上
    所述，被告提起本件抗告，指摘原裁定不當，難認有據，其
    抗告為無理由，應予駁回。
六、據上論斷，應依刑事訴訟法第412 條，裁定如主文。
中    華    民    國    100   年    11    月     9    日
                  刑事第十九庭  審判長法  官  鄧振球
                                      法  官  曾德水
                                      法  官  潘翠雪
以上正本證明與原本無異。
不得再抗告。
                                      書記官  朱家賢
中    華    民    國   100    年    11    月    10    日